---
title: "La Pollution aux USA"
author: "Clément PEREON et Jules AVIGNON"
date: "2023-11-22"
output: html_document
---

```{r include=FALSE}
library(tidyverse)
library(ggplot2)
library(fda)
library(reshape2)
library(wavethresh)
library(lubridate)
library(splines)
library(dplyr)
```

# Préparation des données

Nous avons récolté nos données sur le site https://www.kaggle.com/datasets/sogun3/uspollution.
Ces données contiennent les taux dans l'air de quatre polluants mesurés journalièrement dans plusieurs villes (stations) aux États-Unis, entre 2000 et 2016.
<br>
Nous avons restreint notre étude à 30 villes que nous avons choisi de manière arbitraire, qui correspondront ainsi à nos individus.

# Importation des données

```{r}
data_pollution <- read.csv("data_pollution.csv", sep=";")

data_pollution$Date.Local <- as.Date(data_pollution$Date.Local)

data_pollution <- data_pollution %>% group_by(City, Date.Local) %>% slice(1)
```

Dans la suite, nous avons choisi d'étudier le NO2, car ce polluant est plus pertinent dans le contexte de la qualité de l'air, en particulier dans les zones urbaines. Les émissions de NO2 sont souvent liées aux activités de combustion, telles que le trafic automobile et les installations industrielles.
<br>
L'objectif est de déterminer la tendance du taux de NO2 dans l'air aux États-Unis entre 2000 et 2016.

# Description et représentations informatives des données

## Statistiques descriptives

```{r}
summary(data_pollution$NO2.AQI)

ggplot(data_pollution, aes(x = NO2.AQI)) +
  geom_histogram(binwidth = 5, fill = "blue", color = "black") +
  labs(title = "Distribution de NO2.AQI", x = "NO2.AQI", y = "Fréquence")
```

On observe que les valeurs de NO2 sont majoritairement comprises entre 0 et 50 ppb (parts per billion).

## Tendance temporelle

```{r}
ggplot(data_pollution, aes(x = Date.Local, y = NO2.AQI, group = City, color = City)) +
  geom_line() +
  labs(title = "Tendance temporelle de NO2.AQI", x = "Date", y = "NO2.AQI")
```

Cette représentation est peu lisible du fait du nombre important de données et d'individus. Pour mieux les appréhender, il serait judicieux d'appliquer un lissage à notre jeu de données, ce que nous ferons par la suite.

Pour une meilleure visualisation, nous prenons les données de la ville de Phoenix car c'est la première ville du jeu de données.

```{r}
data_pho <- subset(data_pollution, City == "Phoenix")

ggplot(data_pho, aes(x = Date.Local, y = NO2.AQI)) +
  geom_line(color = "blue") +
  labs(title = "Tendance temporelle de NO2.AQI à Phoenix", x = "Date", y = "NO2.AQI")
```

La tendance du taux de NO2 dans l'air à Phoenix semble être à la baisse entre 2000 et 2016. Nous allons voir s'il en est de même pour toutes nos villes.

## Identification des pics de pollution

```{r}
high_NO2_days <- data_pollution %>%
  filter(NO2.AQI > 100)  # Remplacez 'seuil' par votre valeur seuil

ggplot(data_pollution, aes(x = Date.Local, y = NO2.AQI)) +
  geom_line() +
  geom_point(data = high_NO2_days, aes(x = Date.Local, y = NO2.AQI, color = "red")) +
  labs(title = "Identification des pics de pollution de NO2.AQI", x = "Date", y = "NO2.AQI")
```

Avec le temps, on observe de moins en moins de pics de pollution, ce qui suggère une diminution globale de la pollution des villes aux États-Unis.

## Représentation mensuelle

```{r}
data_pollution$Month <- format(data_pollution$Date.Local, "%m")

monthly_avg <- data_pollution %>%
  group_by(Month) %>%
  summarize(Avg_NO2.AQI = mean(NO2.AQI, na.rm = TRUE))

ggplot(monthly_avg, aes(x = Month, y = Avg_NO2.AQI, group = 1)) +
  geom_line() +
  geom_point() +
  labs(title = "Moyenne mensuelle de NO2.AQI",
       x = "Mois",
       y = "Moyenne de NO2.AQI")
```

On observe un taux de pollution plus important l'hiver, probablement en raison d'une demande de chauffage qui augmente. De ce fait, de nombreuses personnes utilisent des combustibles fossiles tels que le charbon, le bois, le gaz naturel ou le fioul pour chauffer leurs maisons. La combustion de ces combustibles libère du NO2 dans l'atmosphère.


# Lissage des données

Nous allons à présent lisser nos données à l'aide d'une méthode appropriée afin de mettre en évidence la tendance du taux de NO2 dans l'air à long terme.

## Lissage avec splines

Les splines permettent de capturer des tendances non linéaires, ce qui est souvent le cas dans les séries temporelles de données environnementales comme la pollution atmosphérique. La concentration de polluants peut varier de manière non linéaire au fil du temps en raison de divers facteurs saisonniers, météorologiques, ou d'événements spécifiques.

```{r}
y <- data_pho$NO2.AQI
splbasis = create.bspline.basis(rangeval=c(1, nrow(data_pho)), norder=4, breaks=seq(1, nrow(data_pho), length=100))
Phi = getbasismatrix(1:nrow(data_pho), splbasis)
chat = solve(crossprod(Phi), crossprod(Phi, y))
fhat = fd(chat, splbasis)
plot(y, type="l", cex=0.5)
lines(fhat, col=4, lwd=2)

chat2 = Data2fd(1:nrow(data_pho), y, basisobj = splbasis)
fhat2 = eval.fd(1:nrow(data_pho), chat2)
chatsb = smooth.basis(argvals=1:nrow(data_pho), y, fdParobj = splbasis)

```

Ici, pour les données de la ville de Phoenix, on observe que le lissage a permis de capter des variations saisonnière, probablement liées aux différents épisodes hivernaux qui traduisent une augmentation du taux de NO2 dans l'air en raison de la combustion liée au chauffage urbain.

## Lissage avec splines pénalisées

Pour une meilleure adaptibilité à nos données, nous allons à présent appliquer un lissage avec les splines pénalisées.
<br>
Nous testons d'abord avec la ville de Phoenix pour tenter d'obtenir le meilleur lissage.

```{r}
data_pho$date_num <- as.numeric(data_pho$Date.Local - min(data_pho$Date.Local))

lambda_values <- seq(0.1, 0.9, by = 0.1)

all_smoothed <- data.frame()

for (lambda in lambda_values) {
  fit <- smooth.spline(data_pho$date_num, data_pho$NO2.AQI, spar = 1-lambda)
  
  smoothed <- data.frame(
    date = data_pho$Date.Local,
    smoothed_NO2_AQI = predict(fit, data_pho$date_num)$y,
    spar = as.factor(1-lambda)
  )
  
  all_smoothed <- rbind(all_smoothed, smoothed)
}

ggplot(all_smoothed, aes(x = date, y = smoothed_NO2_AQI, color = spar)) +
  geom_line() +
  labs(title = "Comparaison des courbes lissées avec splines pénalisées",
       x = "Date",
       y = "NO2 AQI Lissé") +
  theme_minimal() +
  theme(legend.title = element_text(size = 10), legend.text = element_text(size = 8))
```

On n'observe pas de différence significative entre les pénalités lorsqu'elles sont inférieures à 0.5.

On aplique le lissage à toutes les villes.

```{r}
data_pollution$date_num <- as.numeric(data_pollution$Date.Local - min(data_pollution$Date.Local))

lambda_value <- 0.5

all_smoothed <- data.frame()

for (city in unique(data_pollution$City)) {
  data_city <- subset(data_pollution, City == city)
  fit <- smooth.spline(data_city$date_num, data_city$NO2.AQI, spar = 1 - lambda_value)
  
  smoothed <- data.frame(
    city = city,
    date = data_city$Date.Local,
    smoothed_NO2_AQI = predict(fit, data_city$date_num)$y
  )
  
  all_smoothed <- rbind(all_smoothed, smoothed)
}

ggplot(all_smoothed, aes(x = date, y = smoothed_NO2_AQI, color = city)) +
  geom_line() +
  labs(title = "Courbes lissées avec splines pénalisées (lambda = 0.5)",
       x = "Date",
       y = "NO2 AQI Lissé") +
  theme_minimal() +
  theme(legend.title = element_text(size = 10), legend.text = element_text(size = 8))
```

Ce lissage nous permet donc d'observer la tendance globale du taux de NO2 dans l'air qui semble diminuer au fil du temps. Par ailleurs, on perçoit davantage les variations saisonnières sur ce dernier graphique.


# Analyse fonctionnelle



```{r}
data_long <- melt(data_pollution, id.vars=c("City", "Date.Local"), variable.name="Pollutant")
data_long$Date.Local <- as.Date(data_long$Date.Local)
data_long$Pollutant <- as.factor(data_long$Pollutant)

no2_data <- data_long[data_long$Pollutant == "NO2.AQI", ]
no2_fd <- smooth.spline(no2_data$Date.Local, no2_data$value, df = 10)

plot(no2_fd)


summary(no2_fd)

```

```{r}
no2_basis <- create.bspline.basis(rangeval = range(data_pollution$Date.Local), nbasis = 10)

no2_fd <- smooth.basis(argvals = data_pollution$Date.Local, y = data_pollution$NO2.AQI, fdParobj = no2_basis)

plot(no2_fd, main = "Analyse de données fonctionnelles de NO2.AQI")
```

La courbe obtenue à partir de l'analyse fonctionnelle peut montrer la tendance générale de la pollution de NO2.AQI au fil des années. On observe qu'il y a une diminution dans les niveaux de pollution.

## Moyenne et variance fontionnelles

```{r}
mean_smoothed <- all_smoothed %>%
  group_by(date) %>%
  summarise(mean_smoothed_variable = mean(smoothed_NO2_AQI),
            sd_smoothed_variable = sd(smoothed_NO2_AQI))

ggplot() +
  geom_ribbon(data = mean_smoothed, aes(x = date, ymin = mean_smoothed_variable - sd_smoothed_variable, ymax = mean_smoothed_variable + sd_smoothed_variable), fill = "blue", alpha = 0.3) +
  geom_line(data = mean_smoothed, aes(x = date, y = mean_smoothed_variable), color = "blue", size = 1) +
  labs(title = "Moyenne et Variance fonctionnelle pour différentes valeurs de composants",
       x = "Date", y = "Variable Lissée") +
  theme_minimal() +
  theme(legend.position = "bottom")
```

## Préparation des données de 2015 sans valeurs manquantes pour l'ACP

```{r}
# Extraire le mois et l'année de la colonne Date.Local
all_smoothed$Day <- format(all_smoothed$date, "%b%d")
all_smoothed$Year <- format(all_smoothed$date, "%Y")

# Créer le nouveau data.frame avec les valeurs de NO2.AQI
new_df <- all_smoothed %>%
  pivot_wider(names_from = city, values_from = smoothed_NO2_AQI)

data_2015 <- new_df[which(new_df$Year == "2015"),]
data_2015 <- column_to_rownames(data_2015, var = "Day")
data_2015 <- data_2015[, -c(1:2)]

#IMPUTER LES NA PAR LES MOYENNES
#conversion des variables de data_2015 en numérique
data_2015 <- data_2015 %>% mutate_all(as.numeric)

data_2015 <- data_2015[, colSums(is.na(data_2015)) != nrow(data_2015)]

#remplacement des valeurs vides par la moyenne de la colonne
imputer <- function(col) {
  non_na_indices <- which(!is.na(col))
  for (i in which(is.na(col))) {
    col[i] <- mean(col[non_na_indices])
  }

  return(col)
}

data_2015 <- as.data.frame(apply(data_2015, 2, imputer))

data_2015 <- as.matrix(data_2015)
```

```{r}
# Créer un dataframe avec les villes
villes <- c("Boston", "Camden", "Charlotte", "Cleveland", "Dallas", "Houston", 
            "Kansas City", "Long Beach", "Los Angeles", "Louisville", "New York",
            "Oakland", "Oklahoma City", "Phoenix", "Portland", "Salt Lake City", 
            "Seattle", "Tucson", "Victorville", "Washington")

# Associer chaque ville à une direction géographique
directions <- c("Nord-Est", "Nord-Est", "Sud-Est", "Nord-Est", "Sud-Ouest",
                "Sud-Ouest", "Centre", "Sud-Ouest", "Sud-Ouest", "Centre",
                "Nord-Est", "Sud-Ouest", "Centre", "Sud-Ouest", "Nord-Ouest",
                "Centre", "Nord-Ouest", "Sud-Ouest", "Sud-Ouest", "Nord-Est")

# Créer un dataframe avec les associations
df_direction <- data.frame(ville = villes, direction = directions)
```


## ACP fonctionnelle

```{r}
Datasmooth = smooth.basis(1:365,data_2015,fdParobj = fdparTemp)

DataACPF = pca.fd(Datasmooth$fd,nharm=4,centerfns = TRUE)
DataACPF$varprop
cumsum(DataACPF$varprop)

plot(DataACPF$harmonics)
```

Ou, pour une interprétation plus aisée, la moyenne augmentée ou diminuée des premières fonctions propres.

On peut utiliser la fonction `plot.pca.fd` pour cette représentation.

```{r}
plot.pca.fd(DataACPF)
```

 - Représentation des individus (les villes) dans le premier plan factoriel.
 
Les scores des individus sont stockés dans la matrice `scores` de `DataACPF`

```{r}
head(DataACPF$scores)
plot(DataACPF$scores[,1],DataACPF$scores[,2],pch=20,xlab="FPC 1", ylab="FPC 2",type="n")
nomsvilles = colnames(data_2015)
position <- as.factor(df_direction$direction)
text(DataACPF$scores[,1],DataACPF$scores[,2],labels=nomsvilles,cex=0.7, col = as.numeric(position))
legend("topright", legend = levels(position), col = 1:length(levels(position)), pch = 1, cex = 0.8)
```

On observe la formation de clusters, notamment en fonction de la position géographique sur la carte des Etats-Unis. Et que la quantité de NO2 dans l'air n'est pas uniquement liée à la saison comme on l'a indiqué précédemment, mais qu'il s'agit également d'un phénomène géographique.
