---
title: "Pollution aux USA"
author: "Clément PEREON et Jules AVIGNON"
date: "2023-11-22"
output: html_document
---

```{r}
library(tidyverse)
library(ggplot2)
library(fda)
library(reshape2)
library(wavethresh)
```

```{r}
data_pollution <- read.csv("data_pollution.csv", sep=";")

data_pollution$Date.Local <- as.Date(data_pollution$Date.Local)
```

# Description et représentations informatives des données

```{r}
data_2000 <- subset(data_pollution, format(Date.Local, "%Y") == "2000")

ggplot(data_2000, aes(x = Date.Local, y = NO2.AQI, color = City)) +
  geom_line(size = 1) +
  labs(title = "Concentration de NO2 en 2021",
       x = "Date",
       y = "NO2.AQI",
       color = "City") +
  theme_minimal()
```

```{r}
data_phoenix <- subset(data_pollution, City == "Phoenix")

ggplot(data_phoenix, aes(x = as.Date(format(Date.Local, "%Y-%m-%d")), y = NO2.AQI, color = format(Date.Local, "%Y"))) +
  geom_line(size = 1) +
  labs(title = "Concentration de NO2 par année (échelle annuelle)",
       x = "Date",
       y = "NO2.AQI",
       color = "Année") +
  theme_minimal()
```

# Lissage des données

```{r}
smoothed_data <- data_pollution %>%
  group_by(City) %>%
  arrange(Date.Local) %>%
  mutate(smoothed_NO2 = smooth.spline(NO2.AQI)$y)

ggplot(smoothed_data, aes(x = Date.Local, y = smoothed_NO2, color = City)) +
  geom_line() +
  labs(title = "Lissage des données de NO2.AQI par ville",
       x = "Date",
       y = "NO2.AQI")
```

# Dérivées

```{r}
data_pollution <- data_pollution %>%
  group_by(City) %>%
  arrange(Date.Local) %>%
  mutate(derivative_NO2 = c(NA, diff(NO2.AQI)))

ggplot(data_pollution, aes(x = Date.Local, y = derivative_NO2, color = City)) +
  geom_line() +
  labs(title = "Dérivées des données de NO2.AQI par ville",
       x = "Date",
       y = "Dérivée de NO2.AQI")
```

# Représentation de New York pour chaque année

```{r}
smoothed_data$Year <- format(smoothed_data$Date.Local, "%Y")
smoothed_data_NY <- smoothed_data[which(smoothed_data$City=="New York"),]

ggplot(smoothed_data_NY, aes(x = as.numeric(format(Date.Local, "%j")), y = smoothed_NO2, group = Year, color = Year)) +
  geom_line() +
  labs(title = "Évolution de NO2.AQI à New York (2000-2016)",
       x = "Jour de l'année",
       y = "NO2.AQI") +
  theme_minimal()

```




# Idées en vrac

## Analyse descriptive

```{r}
# Statistiques descriptives
summary(data_pollution$NO2.AQI)

# Histogramme
ggplot(data_pollution, aes(x = NO2.AQI)) +
  geom_histogram(binwidth = 5, fill = "blue", color = "black") +
  labs(title = "Distribution de NO2.AQI", x = "NO2.AQI", y = "Fréquence")
```

## Tendance temporelle

```{r}
ggplot(data_pollution, aes(x = Date.Local, y = NO2.AQI, group = City, color = City)) +
  geom_line() +
  labs(title = "Tendance temporelle de NO2.AQI", x = "Date", y = "NO2.AQI")
```

## Corrélations avec d'autres polluants

```{r}
# Matrice de corrélation
cor_matrix <- cor(data_pollution[, c("NO2.AQI", "O3.AQI", "SO2.AQI", "CO.AQI")])
print(cor_matrix)

# Graphique de dispersion
pairs(data_pollution[, c("NO2.AQI", "O3.AQI", "SO2.AQI", "CO.AQI")])
```

## Identification des pics de pollution

```{r eval=FALSE}
# Identifier les jours avec des niveaux élevés de NO2.AQI
high_NO2_days <- data_pollution %>%
  filter(NO2.AQI > 50)  # Remplacez 'seuil' par votre valeur seuil

# Graphique des pics de pollution
ggplot(data_pollution, aes(x = Date.Local, y = NO2.AQI)) +
  geom_line() +
  geom_point(data = high_NO2_days, aes(x = Date.Local, y = NO2.AQI, color = "red")) +
  labs(title = "Identification des pics de pollution de NO2.AQI", x = "Date", y = "NO2.AQI")
```

## Analyse fonctionnelle

```{r}
data_long <- melt(data_pollution, id.vars=c("City", "Date.Local"), variable.name="Pollutant")
data_long$Date.Local <- as.Date(data_long$Date.Local)
data_long$Pollutant <- as.factor(data_long$Pollutant)

no2_data <- data_long[data_long$Pollutant == "NO2.AQI", ]
no2_fd <- smooth.spline(no2_data$Date.Local, no2_data$value, df = 10)

plot(no2_fd)


summary(no2_fd)

```

```{r}
no2_basis <- create.bspline.basis(rangeval = range(data_pollution$Date.Local), nbasis = 10)

no2_fd <- smooth.basis(argvals = data_pollution$Date.Local, y = data_pollution$NO2.AQI, fdParobj = no2_basis)

plot(no2_fd, main = "Analyse de données fonctionnelles de NO2.AQI")
```
La courbe obtenue à partir de l'analyse fonctionnelle peut montrer la tendance générale de la pollution de NO2.AQI au fil des années. On observe qu'il y a une diminution dans les niveaux de pollution.



```{r}
# Extraction des valeurs de NO2.AQI
no2_values <- data_pollution$NO2.AQI

# Création d'un objet fd (functional data) avec les valeurs de NO2.AQI
no2_fd <- Data2fd(y = no2_values)

# Visualisation des courbes fonctionnelles
plot(no2_fd, main="NO2.AQI over Time")

# Analyse avec des B-splines
bspline_fit <- smooth.basis(no2_data, method="bspline", df=10)
plot(bspline_fit, main="B-spline Fit")

# Analyse avec des B-splines pénalisées (smooth.pcl)
bspline_penalized_fit <- smooth.basis(no2_data, method="bspline", df=10, lambda=0.1)
plot(bspline_penalized_fit, main="Penalized B-spline Fit")

# Analyse avec la transformation de Fourier
fourier_fit <- smooth.basis(no2_data, method="fourier", nf=5)
plot(fourier_fit, main="Fourier Fit")

# Analyse avec des onglets
tab_fit <- smooth.basis(no2_data, method="tps", df=5)
plot(tab_fit, main="Thin-plate spline Fit")
```


## Ondelettes 

```{r}
# Choisissez la ville (Phoenix par exemple)
selected_city <- "Phoenix"
city_data <- data_pollution %>% filter(City == selected_city)

# Assurez-vous que les données sont ordonnées par date
city_data <- city_data %>% arrange(Date.Local)

# Ajoutez du bruit (vous pouvez ajuster le niveau de bruit selon vos besoins)
city_data$NO2.AQI_noisy <- city_data$NO2.AQI + rnorm(n = nrow(city_data), mean = 0, sd = 5)

# Ajuster la longueur en ajoutant des zéros à la fin
length_power_of_two <- 2^ceiling(log2(length(city_data$NO2.AQI_noisy)))
padded_data <- c(city_data$NO2.AQI_noisy, rep(0, length_power_of_two - length(city_data$NO2.AQI_noisy)))

# Décomposition en ondelettes
coefs <- wd(padded_data, filter.number = 4, family = "DaubExPhase")

# Seuillage des coefficients (seuillage doux par exemple)
dsoft <- threshold(coefs, type = "soft", policy = "universal")

# Reconstruction du signal seuillé
fsoft <- wr(dsoft)

# Visualisation des résultats
plot(city_data$Date.Local, city_data$NO2.AQI_noisy, type = "l", col = "blue", main = "Débruitage en ondelettes")
lines(city_data$Date.Local, fsoft, col = "red", lty = 2)
legend("topright", c("Signal bruité", "Signal débruité"), col = c("blue", "red"), lty = 1:2)

```


