---
title: "Pollution aux USA"
author: "Clément PEREON et Jules AVIGNON"
date: "2023-11-22"
output: html_document
---

```{r echo=FALSE}
library(tidyverse)
library(ggplot2)
library(fda)
library(reshape2)
library(wavethresh)
library(lubridate)
```

# Importation des données

```{r}
data_pollution <- read.csv("data_pollution.csv", sep=";")

data_pollution$Date.Local <- as.Date(data_pollution$Date.Local)
```

Ces données contiennent les taux dans l'air de quatre polluants mesurés journalièrement pour 30 villes aux États-Unis, entre 2000 et 2016.
Dans la suite, nous avons choisi d'étudier le NO2, car ce polluant est plus pertinent dans le contexte de la qualité de l'air, en particulier dans les zones urbaines. Les émissions de NO2 sont souvent liées aux activités de combustion, telles que le trafic automobile et les installations industrielles.

# Description et représentations informatives des données

## Statistiques descriptives

```{r}
summary(data_pollution$NO2.AQI)

ggplot(data_pollution, aes(x = NO2.AQI)) +
  geom_histogram(binwidth = 5, fill = "blue", color = "black") +
  labs(title = "Distribution de NO2.AQI", x = "NO2.AQI", y = "Fréquence")
```

## Tendance temporelle

```{r}
ggplot(data_pollution, aes(x = Date.Local, y = NO2.AQI, group = City, color = City)) +
  geom_line() +
  labs(title = "Tendance temporelle de NO2.AQI", x = "Date", y = "NO2.AQI")
```
Représentation peu lisible, nécéssité de lisser les donner et de faire du cas par cas.

```{r}
data_ny <- subset(data_pollution, City == "New York")

ggplot(data_ny, aes(x = Date.Local, y = NO2.AQI)) +
  geom_line(color = "blue") +
  labs(title = "Tendance temporelle de NO2.AQI à New York", x = "Date", y = "NO2.AQI")
```

## Identification des pics de pollution

```{r eval=FALSE}
# Identifier les jours avec des niveaux élevés de NO2.AQI
high_NO2_days <- data_pollution %>%
  filter(NO2.AQI > 50)  # Remplacez 'seuil' par votre valeur seuil

# Graphique des pics de pollution
ggplot(data_pollution, aes(x = Date.Local, y = NO2.AQI)) +
  geom_line() +
  geom_point(data = high_NO2_days, aes(x = Date.Local, y = NO2.AQI, color = "red")) +
  labs(title = "Identification des pics de pollution de NO2.AQI", x = "Date", y = "NO2.AQI")
```

## Corrélations avec d'autres polluants

```{r}
# Matrice de corrélation
cor_matrix <- cor(data_pollution[, c("NO2.AQI", "O3.AQI", "SO2.AQI", "CO.AQI")])
print(cor_matrix)

# Graphique de dispersion
pairs(data_pollution[, c("NO2.AQI", "O3.AQI", "SO2.AQI", "CO.AQI")])
```

## Représentation de New York pour chaque année

```{r}
smoothed_data$Year <- format(smoothed_data$Date.Local, "%Y")
smoothed_data_NY <- smoothed_data[which(smoothed_data$City=="New York"),]

ggplot(smoothed_data_NY, aes(x = as.numeric(format(Date.Local, "%j")), y = smoothed_NO2, group = Year, color = Year)) +
  geom_line() +
  labs(title = "Évolution de NO2.AQI à New York (2000-2016)",
       x = "Jour de l'année",
       y = "NO2.AQI") +
  theme_minimal()

```

# Lissage des données

## Fourier

On teste d'abord avec la ville de New York pour tenter d'obtenir le meilleur lissage de Fourier.

```{r}
new_york_data <- filter(data_pollution, City == "New York")

# Choisissez la variable que vous souhaitez lisser (par exemple, NO2.AQI)
variable_to_smooth <- new_york_data$NO2.AQI

# Choisissez les valeurs de composants pour le lissage de Fourier
components_values <- c(2, 5, 10, 20)

# Initialiser un dataframe pour stocker les résultats lissés pour chaque valeur de composants
all_smoothed <- data.frame()

# Boucle sur les différentes valeurs de composants
for (n_components in components_values) {
  # Appliquer la transformation rapide de Fourier (FFT)
  fft_result <- fft(variable_to_smooth)
  
  # Zéro les composantes de fréquence au-delà des n_components premières
  fft_result[(n_components + 1):(length(fft_result) - n_components)] <- 0
  
  # Effectuer la transformation inverse de Fourier pour obtenir les données lissées
  smoothed <- Re(fft(fft_result, inverse = TRUE)) / length(fft_result)
  
  # Ajouter les données lissées à all_smoothed pour la valeur de composants actuelle
  smoothed_data <- data.frame(
    date = new_york_data$Date.Local, 
    smoothed_variable = smoothed, 
    components = rep(n_components, length(smoothed))
  )
  
  all_smoothed <- rbind(all_smoothed, smoothed_data)
}

# Tracer les données originales et lissées pour différentes valeurs de composants
ggplot() +
  geom_line(data = all_smoothed, aes(x = date, y = smoothed_variable, color = as.factor(components))) +
  scale_color_manual(values = c("red", "green", "blue", "purple")) +
  labs(title = "Comparaison des Courbes Lissées pour Différentes Valeurs de Composants",
       x = "Date", y = "Variable Lissée") +
  theme_minimal() +
  theme(legend.position = "bottom")

```

Le meilleur composant semble être le 10 ??? à vérifier

On applique le lissage à toutes les villes.

```{r}

# Choisissez la variable que vous souhaitez lisser (par exemple, NO2.AQI)
variable_to_smooth <- data_pollution$NO2.AQI

# Choisissez le nombre de composants pour le lissage de Fourier
n_components <- 10

# Initialiser un dataframe pour stocker les résultats lissés pour chaque ville
all_smoothed <- data.frame()

# Boucle sur les différentes villes
for (city in unique(data_pollution$City)) {
  # Filtrer les données pour la ville actuelle
  one_city_data <- filter(data_pollution, City == city)
  
  # Appliquer la transformation rapide de Fourier (FFT)
  fft_result <- fft(one_city_data$NO2.AQI)
  
  # Zéro les composantes de fréquence au-delà des n_components premières
  fft_result[(n_components + 1):(length(fft_result) - n_components)] <- 0
  
  # Effectuer la transformation inverse de Fourier pour obtenir les données lissées
  smoothed <- Re(fft(fft_result, inverse = TRUE)) / length(fft_result)
  
  # Ajouter les données lissées à all_smoothed pour la ville actuelle
  smoothed_data <- data.frame(
    date = one_city_data$Date.Local, 
    smoothed_variable = smoothed, 
    city = rep(city, length(smoothed))
  )
  
  all_smoothed <- rbind(all_smoothed, smoothed_data)
}

# Tracer les données lissées pour toutes les villes
ggplot() +
  geom_line(data = all_smoothed, aes(x = date, y = smoothed_variable, color = city)) +
  labs(title = "Courbes Lissées pour NO2.AQI avec 10 Composants de Fourier",
       x = "Date", y = "Variable Lissée") +
  theme_minimal() +
  theme(legend.position = "bottom")
```





## Lissage avec Spline


## Lissage avec spline pénalisé


## Ondelettes 

```{r}
# Choisissez la ville (Phoenix par exemple)
selected_city <- "Phoenix"
city_data <- data_pollution %>% filter(City == selected_city)

# Assurez-vous que les données sont ordonnées par date
city_data <- city_data %>% arrange(Date.Local)

# Ajoutez du bruit (vous pouvez ajuster le niveau de bruit selon vos besoins)
city_data$NO2.AQI_noisy <- city_data$NO2.AQI + rnorm(n = nrow(city_data), mean = 0, sd = 5)

# Ajuster la longueur en ajoutant des zéros à la fin
length_power_of_two <- 2^ceiling(log2(length(city_data$NO2.AQI_noisy)))
padded_data <- c(city_data$NO2.AQI_noisy, rep(0, length_power_of_two - length(city_data$NO2.AQI_noisy)))

# Décomposition en ondelettes
coefs <- wd(padded_data, filter.number = 4, family = "DaubExPhase")

# Seuillage des coefficients (seuillage doux par exemple)
dsoft <- threshold(coefs, type = "soft", policy = "universal")

# Reconstruction du signal seuillé
fsoft <- wr(dsoft)

# Visualisation des résultats
plot(city_data$Date.Local, city_data$NO2.AQI_noisy, type = "l", col = "blue", main = "Débruitage en ondelettes")
lines(city_data$Date.Local, fsoft, col = "red", lty = 2)
legend("topright", c("Signal bruité", "Signal débruité"), col = c("blue", "red"), lty = 1:2)

```






# Analyse fonctionnelle

```{r}
data_long <- melt(data_pollution, id.vars=c("City", "Date.Local"), variable.name="Pollutant")
data_long$Date.Local <- as.Date(data_long$Date.Local)
data_long$Pollutant <- as.factor(data_long$Pollutant)

no2_data <- data_long[data_long$Pollutant == "NO2.AQI", ]
no2_fd <- smooth.spline(no2_data$Date.Local, no2_data$value, df = 10)

plot(no2_fd)


summary(no2_fd)

```

```{r}
no2_basis <- create.bspline.basis(rangeval = range(data_pollution$Date.Local), nbasis = 10)

no2_fd <- smooth.basis(argvals = data_pollution$Date.Local, y = data_pollution$NO2.AQI, fdParobj = no2_basis)

plot(no2_fd, main = "Analyse de données fonctionnelles de NO2.AQI")
```
La courbe obtenue à partir de l'analyse fonctionnelle peut montrer la tendance générale de la pollution de NO2.AQI au fil des années. On observe qu'il y a une diminution dans les niveaux de pollution.




